臺灣高等法院臺南分院刑事判決
111年度侵上訴字第1020號
上  訴  人  
即  被  告  黃○○  (姓名年籍詳卷)
選任辯護人  蔡文健律師
            黃信豪律師
            高華陽律師
上列上訴人因強制猥褻案件，不服臺灣臺南地方法院110年度侵
訴字第58號中華民國111年5月12日第一審判決（起訴案號：臺灣
臺南地方檢察署110年度偵字第12157號），提起上訴，本院判決
如下：
    主  文
原判決關於黃○○所處之刑撤銷。
黃○○對未滿十四歲之女子犯強制猥褻罪，處有期徒刑壹年柒月；
又對未滿十四歲之女子犯強制猥褻罪，處有期徒刑壹年柒月。應
執行有期徒刑貳年。緩刑參年，緩刑期間付保護管束。
    事  實
一、黃〇〇與代號AC000-A110132B（姓名、年籍詳代號與真實姓名
    對照表，以下稱乙女）先前為同居多年男女朋友關係，代號
    AC000-A110132（民國103年9月生，姓名、年籍詳代號與真
    實姓名對照表，以下稱甲女）為乙女所生之女，平日與乙女
    之母即代號AC000-A110132A（姓名、年籍詳代號與真實姓名
    對照表，以下稱丙女）同住，假日方前往黃○○與乙女住處同
    宿，黃○○明知甲女於110年4月間僅年滿6歲，仍為就讀幼稚
    園大班之兒童，屬未滿14歲女子，對於性事尚懵懂無知，並
    無同意或拒絕為猥褻行為之能力，竟基於對未滿14歲女子強
    制猥褻之犯意，分別於110年4月間某週五晚間10時許、同月
    底某週六晚間10時許，乘乙女睡覺之際，在臺南市永康區其
    與乙女同居租處（地址詳卷）浴室，利用幫甲女洗澡之機會
    ，以舌頭舔甲女之性器外部，而為猥褻行為2次得逞。嗣經
    甲女就讀學校通報社會局，甲女外祖母輾轉得知上情，而報
    警處理。
二、案經臺南市政府警察局婦幼警察隊報告臺灣臺南地方檢察署
    檢察官偵查起訴。
    理  由
一、按行政機關、司法機關及軍法機關所製作必須公示之文書，
    不得揭露被害人之姓名、出生年月日、住居所及其他足資識
    別被害人身分之資訊，性侵害犯罪防治法第12條第2項定有
    明文。而依性侵害犯罪防治法施行細則第6條規定，本法（
    性侵害犯罪防治法）第12條及第13條第1項所定足資識別被
    害人身分之資訊，包括被害人照片或影像、聲音、住址、親
    屬姓名或其關係、就讀學校與班級或工作場所等個人基本資
    料。查本案被告黃○○因觸犯刑法第224條之1罪名經檢察官提
    起公訴，核與性侵害犯罪防治法第2條第1項規定之性侵害犯
    罪定義相符，按諸首揭規定，就被害人甲女及其母親乙女、
    外祖母丙女之姓名、住址等相關資料均予以隱匿，合先敘明
    。
二、審理範圍：
㈠、按刑事訴訟法施行法第7條之13前段規定：中華民國110年5月
    31日修正通過之刑事訴訟法施行前，已繫屬於各級法院之案
    件，於施行後始適用修正前刑事訴訟法第348條規定。又新
    修正之刑事訴訟法第348條規定已於110年6月16日公布，依
    中央法規標準法第13條規定，自本條公布之日起算至第3日
    起即於同年6月18日即已發生效力。換言之，於110年6月18
    日後（包括當日）繫屬於各級法院之案件，均應依修正後之
    刑事訴訟法第348條規定處理（最高法院110年度台上字第62
    11號判決意旨參照）。查修正後之刑事訴訟法第348條係規
    定：（第1項）上訴得對於判決之一部為之。（第2項）對於
    判決之一部上訴者，其有關係之部分，視為亦已上訴。但有
    關係之部分為無罪、免訴或不受理者，不在此限。（第3項
    ）上訴得明示僅就判決之刑、沒收或保安處分一部為之。本
    件原判決認定被告犯刑法第224條之1加重違反意願猥褻罪。
    被告不服原判決，於111年5月27日提起上訴，並於111年8月
    15日繫屬於本院，此有蓋用本院收文章戳之原審法院111年8
    月12日南院武刑貴110侵訴58字第1110031844號函附卷可稽
    （見本院卷第3頁），依首揭規定與說明，自應適用修正後
    之刑事訴訟法第348條定其上訴範圍。而被告於111年9月21
    日本院審理時表明僅對原審量刑部分提起上訴，其餘上訴理
    由不再主張等語(見本院卷第117頁)，故本件被告上訴範圍
    只限於原判決量刑部分，被告未表明上訴之原判決有關認定
    犯罪事實部分，則不在上訴範圍。
㈡、至本院前引有關被告之犯罪事實已據原判決認定在案，並非
    在本院審理範圍內，惟為便於檢視、理解本件案情，仍予以
    臚列記載原審之認定，併此敘明。
三、證據能力：
    按被告以外之人於審判外之陳述，雖不符刑事訴訟法第159
    條之1至第159條之4規定得為證據之情形，而經當事人於審
    判程序同意作為證據，法院審酌該言詞陳述或書面陳述作成
    時之情況，認為適當者，亦得為證據，刑事訴訟法第159條
    之5第1項定有明文。又刑事訴訟法第159條之5立法意旨，在
    於確認當事人對於傳聞證據有處分權，得放棄反對詰問權，
    同意或擬制同意傳聞證據可作為證據，屬於證據傳聞性之解
    除行為，如法院認為適當，不論該傳聞證據是否具備刑事訴
    訟法第159條之1至第159條之4所定情形，均容許作為證據，
    不以未具備刑事訴訟法第159條之1至第159條之4所定情形為
    前提。查本判決所引用之下列供述證據暨其他書證、物證，
    檢察官、被告及其辯護人於本院準備程序、審理時，均同意
    作為本案證據（見本院卷第65至67頁、第118至119頁），且
    於本院逐一提示後，迄於言詞辯論終結前亦未聲明異議，本
    院審酌上開證據資料製作時之情況，尚無違法不當及證明力
    明顯過低之瑕疵，認以之作為證據應屬適當，而有證據能力
    。
四、被告於警詢、偵訊、原審審理時，就其曾對甲女為上述猥褻
    行為供述在卷，並於本院審理時坦承犯罪(見警卷第3至7頁
    ；偵卷第19至21頁；原審卷第50頁、第52至54頁、第124至1
    25頁；本院卷第60至61頁、第116頁、第125頁)，並據證人
    即被害人甲女、乙女、丙女於警詢或偵訊時證述明確(見警
    卷第11至17頁、第19至23頁、第25至29頁；偵卷第20頁)，
    復有甲女圈選看見嫌疑人生殖器部位圖及人體隱私處圖、臺
    南市政府警察局婦幼警察隊繪製案發現場平面圖、現場照片
    、臺南市政府家庭暴力暨性侵害防治中心性侵害案件案情摘
    要表、原審法院勘驗甲女警詢光碟筆錄及錄影畫面擷取照片
    等可資佐證(見警卷第31至35頁、第39頁、第41至45頁；他
    卷第7頁、第15頁；原審卷第74至85頁，照片置於證物袋內)
    。被告自白核與卷內客觀事證相符，堪以採信。綜上所述，
    本件事證明確，被告犯行洵堪認定，自應依法論科。
五、論罪科刑之理由：
㈠、按猥褻行為係指姦淫以外足以興奮或滿足性慾之一切色情行
    為而言，凡在客觀上足以誘起他人性慾，在主觀上足以滿足
    自己性慾者，均屬之。查，被告以舌頭舔甲女性器外部之行
    為，依客觀情狀並斟酌我國社會民情一般經驗判斷，顯為足
    以興奮或滿足性慾之色情行為。是核被告前後2次舔甲女下
    體之行為，所為均係犯強制猥褻罪而有刑法第222條第1項第
    2款之情形，應論以刑法第224條之1對未滿14歲女子犯強制
    猥褻罪。
㈡、又家庭暴力者，謂家庭成員間實施身體或精神上不法侵害之
    行為；又家庭暴力罪者，謂家庭成員間故意實施家庭暴力行
    為而成立其他法律所規定之犯罪，家庭暴力防治法第2條第1
    款、第2款分別定有明文。甲女之母即乙女案發時雖與被告
    同居，但甲女平日並未與乙女同住，僅星期六、日到被告與
    乙女同居處所留宿，平日則與丙女同住，由丙女負責照顧等
    情，業據乙女、丙女陳稱在卷（見警卷第16頁、第21頁），
    難認被告與甲女二人係屬於家庭暴力防治法第3條所定之家
    庭成員關係，故被告所為不構成家庭暴力防治法第2條第2款
    所稱之家庭暴力罪，附此敘明。
㈢、另按兒童及少年福利與權益保障法第112條第1項前段固規定
    故意對兒童及少年犯罪者，加重其刑至2分之1，惟該條項但
    書明文規定：「但各該罪就被害人係兒童及少年已定有特別
    處罰規定者，從其規定。」被告所犯上開之罪，係以被害人
    之年齡為14歲以下者為其處罰之特別要件，自無再依上揭特
    別規定予以加重處罰之餘地，併此說明。
㈣、又被告所犯前後2次對未滿14歲女子犯強制猥褻罪，犯意各別
    ，行為互殊，應予分論併罰。
㈤、此外，刑法第59條規定犯罪之情狀顯可憫恕者，得酌量減輕
    其刑，其所謂「犯罪之情狀」，與同法第57條規定科刑時應
    審酌之一切情狀，並非有截然不同之領域，於裁判上酌減其
    刑時，應就犯罪一切情狀（包括第57條所列舉之10款事項）
    ，予以全盤考量，審酌其犯罪有無可憫恕之事由（即有無特
    殊之原因與環境，在客觀上足以引起一般同情，以及宣告法
    定低度刑，是否猶嫌過重等等），以為判斷（最高法院95年
    度台上字第6157號判決意旨參照）。被告所犯刑法第224條
    之1對未滿十四歲之女子犯強制猥褻罪，法定刑為「3年以上
    10年以下有期徒刑」，被告與乙女於案發時因男女朋友之故
    同居，甲女假日留宿被告與乙女租處，而利用幫甲女洗澡之
    機會對甲女為前述強制猥褻行為，雖不可取，但由甲女警詢
    證述可知，被告並未對其施用暴力，亦未對甲女以言詞口對
    威嚇，可見被告顯係因一時不能自持，衝動之下對甲女為上
    開強制猥褻行為，但衡諸其犯罪之手段、情節尚與一般使用
    強制力或言詞恐嚇被害人而使被害人就範，造成被害人嚴重
    身體傷害之情狀尚屬有別；再者，被告於本院審理時業與甲
    女父母調解成立，並已依約履行完畢，且獲甲女父母原諒，
    表明願意給予被告緩刑宣告，有調解筆錄、郵政跨行匯款申
    請書存卷可參(見本院卷第85至86頁、第135頁)，堪認被告
    已取得甲女父母之宥恕。是本院審酌被告未能控制己身情緒
    與慾念，率為本件犯行，固不可取，然就其所犯為3年以上
    有期徒刑，縱予量處最低度刑即3年有期徒刑，仍有情輕法
    重之憾，不免過苛，爰依刑法第59條之規定就其前後2次犯
    行，均酌減其刑。
六、撤銷原判決所處之刑改判之理由：
㈠、原審以被告對未滿十四歲之女子犯強制猥褻罪事證明確，予
    以論罪科刑，固非無見。惟查，被告於本院審理時，業已就
    其犯行坦承不諱，並與甲女父母調解成立，且已依約履行賠
    償甲女完畢，甲女父母表明願意原諒被告並給予被告緩刑宣
    告之機會等情，業如前述，是被告之犯行雖對於甲女造成一
    定程度之傷害，然被告上訴後於本院審理時業已坦承犯行，
    及其犯罪之情狀、犯罪後之態度、積極對於甲女彌補所受損
    失等情，原審未及審酌被告上訴後認罪及賠償甲女之量刑有
    利因素，容有未洽。被告提起上訴，主張原審判決未及斟酌
    上情，而未能從輕量刑，為有理由，原審判決所處之刑即屬
    無可維持，應由本院予以撤銷改判，以期適法。
㈡、本院審酌被告明知甲女為年滿6歲之幼女，不顧甲女身體及心
    智發育均尚未臻於成熟，即貿然對之為猥褻行為，對於甲女
    身心發展造成一定程度之不利影響，惟被告並無前科，有臺
    灣高等法院被告前案紀錄表在卷可佐，素行尚佳，復考量被
    告犯罪手段上稱平和，犯後對於所為之客觀事實供述不諱，
    且於本院審理時已知悔悟、坦白認錯，並與甲女父母調解成
    立，且依約賠償完畢，業如前述，堪認被告已具悔意，適度
    彌補甲女損害，犯後態度尚稱良好，甲女父母於調解筆錄中
    亦表明願意原諒被告，暨被告自陳為高中肄業，智識程度不
    高，未婚，亦無子女，獨居，任職錦祥自動工程有限公司，
    從事機械組裝，日薪新臺幣1,500元，父親身體狀況不佳，
    領有身心障礙證明，有被告之健保個人投保紀錄、被告父親
    之身心障礙證明、重大傷病免自行部分負擔證明卡、藥袋在
    卷可參，其他一切情狀，分別量處有期徒刑1年7月，並衡量
    罪責相當性、刑罰目的及各罪關係、侵害法益與行為人人格
    犯罪傾向後，併定應執行有期徒刑2年。
㈢、被告未曾因故意犯罪，受有期徒刑以上刑之宣告，有臺灣高
    等法院被告前案紀錄表在卷可按，未能控制自身慾念，利用
    甲女年紀尚輕，對性及身體自主、健康權益概念懵懂無知，
    不知拒絕，趁幫甲女洗澡之機會，對甲女為上開猥褻行為，
    雖不可取，然其因一時失慮，致罹刑典，犯後已知所悔悟，
    坦承犯行，並與甲女父母調解成立，賠償甲女損害，且已依
    約給付完畢，本院認被告經此次刑之宣告，應知所警惕，信
    無再犯之虞，酌以甲女父母於調解筆錄中已表明，願意原諒
    被告並給予緩刑之宣告，因認被告受宣告之刑，以暫不執行
    為適當，爰依刑法第74條第1項第1款規定，諭知緩刑3年，
    並依刑法第93條第1項第1款規定，諭知於緩刑期間付保護管
    束。
七、依刑事訴訟法第369條第1項前段、第364條、第299條第1項
    前段，刑法第224條之1、第59條、第51條第5款、第74條第1
    項第1款、第93條第1項第1款，判決如主文。　　　　　　
本案經檢察官莊立鈞提起公訴，檢察官趙中岳到庭執行職務。
中　　華　　民　　國　　111 　年　　10 　　月　　5　　日
                  刑事第五庭    審判長法　官  張瑛宗
                                      法　官  林逸梅
                                      法　官  李秋瑩
以上正本證明與原本無異。
如不服本判決應於收受送達後20日內向本院提出上訴書狀，其未
敘述上訴理由者，並得於提起上訴後20日內向本院補提理由書（
均須按他造當事人之人數附繕本）「切勿逕送上級法院」。
　　　　　　　　　　　　　　　　　　　書記官  劉紀君
中　　華　　民　　國　　111 　年　　10　　月　　5 　　日

附錄本判決論罪科刑法條：
中華民國刑法第224條（強制猥褻罪）
對於男女以強暴、脅迫、恐嚇、催眠術或其他違反其意願之方法
，而為猥褻之行為者，處6月以上5年以下有期徒刑。

中華民國刑法第224條之1（加重強制猥褻罪）
犯前條之罪而有第222條第1項各款情形之一者，處3年以上10年
以下有期徒刑。

中華民國刑法第222條
犯前條之罪而有下列情形之一者，處7年以上有期徒刑：
一、二人以上共同犯之。
二、對未滿十四歲之男女犯之。
三、對精神、身體障礙或其他心智缺陷之人犯之。
四、以藥劑犯之。
五、對被害人施以凌虐。
六、利用駕駛供公眾或不特定人運輸之交通工具之機會犯之。
七、侵入住宅或有人居住之建築物、船艦或隱匿其內犯之。
八、攜帶兇器犯之。
九、對被害人為照相、錄音、錄影或散布、播送該影像、聲音、
    電磁紀錄。
前項之未遂犯罰之。